【裁判字號】    97,台上,3703
【裁判日期】    970807
【裁判案由】    偽造有價證券等罪
【裁判全文】
最高法院刑事判決            九十七年度台上字第三七０三號
上  訴  人  甲○○
上列上訴人因偽造有價證券等罪案件，不服台灣高等法院中華民
國九十四年九月六日第二審判決〔九十四年度上訴字第二三八三
號，起訴案號：台灣台北地方法院檢察署九十二年度調偵字第三
九六號（原判決誤繕為九十一年度偵字第四一三號）〕，提起上
訴，本院判決如下：
    主  文
原判決關於偽造公司股票部分撤銷，發回台灣高等法院。
其他上訴駁回。
    理  由
一、發回（即偽造公司股票）部分：
本件原判決認定上訴人甲○○有其事實欄所載偽造公司股票之犯
行，因而維持第一審論上訴人以連續意圖供行使之用，而偽造公
司股票罪，量處有期徒刑三年八月，併諭知相關從刑部分之判決
，駁回上訴人在第二審關於此部分之上訴（詐欺部分駁回上訴之
理由詳如後述）；固非無見。
惟查：(一)、被告心神喪失者，應於其回復以前停止審判，刑事訴
訟法第二百九十四條第一項規定甚明。上訴人在原審之辯護人於
原審提出財團法人國泰綜合醫院乙種診斷證明書及台北市立聯合
醫院仁愛院區診斷證明書（見原審卷第五五、六０頁）為上訴人
辯護稱：上訴人因患有「多發性腦梗塞併失智症、糖尿病、冠狀
動脈疾病」，導致「智能退化行動不便，無法自理生活」，其心
神狀況並不穩定、清楚，對於本件當初發生之經過無法詳細陳述
，甚至對於前次法官訊問事項毫無記憶，似已達心神喪失程度，
應依刑事訴訟法第二百九十四條第一項於其回復以前，停止審判
等語。而心神是否喪失，屬醫學上精神病科之範疇，非有專門精
神病醫學研究之人予以診察鑑定，不足以資斷定，原審未請專業
醫師鑑定，遽認上訴人未達心神喪失程度，而未停止審判，尚嫌
速斷，其調查職責猶有未盡。(二)、原審於民國九十四年八月二十
三日行調查證據及言詞辯論時，對於上訴人與告訴人及證人吳子
昌等人有無和解之事，並未訊問調查，有其審判筆錄在卷可稽，
原判決遽認上訴人未與告訴人及證人等達成和解，而資為量刑之
依據，致與上訴人提出之台灣台北地方法院台北簡易庭九十四年
度北小調字第九六三號調解筆錄記載上訴人於九十四年八月十七
日與吳子玉、杜卿卿、吳子昌成立和解之事實有違，其踐行之訴
訟程序難謂適法，且有證據上理由矛盾之違背法令。上訴意旨指
摘原審關於此部分之判決不當，尚非全無理由，應認有撤銷原審
關於此部分判決發回更審之原因。至原判決說明不另為無罪之諭
知部分，基於審判不可分原則，併予發回，附此敘明。
二、駁回（即詐欺取財）部分：
按刑事訴訟法第三百七十六條所列各罪之案件，經第二審判決者
，不得上訴於第三審法院，法有明文。原判決關於維持第一審論
處上訴人連續意圖為自己不法所有，以詐術使人將本人之物交付
罪刑部分，核屬刑事訴訟法第三百七十六條第四款之案件，依上
開說明，既經第二審判決，自不得上訴於第三審法院。上訴人猶
對此部分一併提起上訴，自為法所不許，應予駁回。
據上論結，應依刑事訴訟法第三百九十七條、第四百零一條、第
三百九十五條前段，判決如主文。
中    華    民    國  九十七  年    八    月    七    日
                      最高法院刑事第九庭
                          審判長法官  洪  文  章
                                法官  王  居  財
                                法官  郭  毓  洲
                                法官  黃  梅  月
                                法官  邱  同  印
      本件正本證明與原本無異
                                      書  記  官
中    華    民    國  九十七  年    八    月   十二   日
                                                      Ｑ


司法院資訊處製作；財團法人民間司法改革基金會備份。
